【裁判字號】    97,訴,2252
【裁判日期】    970630
【裁判案由】    毒品危害防制條例
【裁判全文】
臺灣板橋地方法院刑事判決              97年度訴字第2252號
公  訴  人  臺灣板橋地方法院檢察署檢察官
被      告  甲○○
上列被告因毒品危害防制條例案件，經檢察官提起公訴（97年度
毒偵字第2674號），被告於準備程序中對被訴之事實為有罪陳述
，本院合議庭裁定由受命法官獨任行簡式審判程序，並判決如下
：
    主    文
甲○○施用第一級毒品，累犯，處有期徒刑壹年月。
    事    實
一、甲○○前於民國88年間，因施用毒品案件，經本院裁定送觀
    察、勒戒後，認無繼續施用毒品之傾向，於88年6 月30日執
    行完畢出所，並由臺灣板橋地方法院檢察署檢察官以88年度
    偵字第11340 號為不起訴處分確定；又於91年間，因施用第
    二級毒品案件，經本院以91年度毒聲字第1007號裁定送觀察
    、勒戒後，認有繼續施用毒品之傾向，由本院另以91年度毒
    聲字第1287號裁定令入戒治處所施以強制戒治，再由本院以
    91年度毒聲字第3705號裁定停止戒治，所餘期間交付保護管
    束，而於92年1 月2 日停止戒治處分出所，嗣於92年3 月25
    日，復經本院以92年度毒聲字第926 號裁定撤銷保護管束並
    令入戒治處所施以強制戒治，惟於93年1 月9 日因毒品危害
    防制條例修正施行而免予繼續執行強制戒治，該次施用毒品
    犯行，並經本院以91年度重簡字第709 號判決判處有期徒刑
    3 月確定；復因竊盜案件，經本院以91年度重簡字第712 號
    判決判處有期徒刑4 月確定，上開二罪所處之有期徒刑，嗣
    經本院以92年度聲字第853 號裁定應執行有期徒刑5 月確定
    ；再於92年間，因犯施用第二級毒品罪，經本院以92年度易
    字第1451號判決判處有期徒刑5 月確定，上開三罪所處之有
    期徒刑經接續執行，於93年8 月18日因徒刑執行完畢出監；
    又於94年間，因犯連續施用第二級毒品罪，經本院以94年度
    易字第400 號判決判處有期徒刑8 月確定；復於95年間，因
    加重竊盜及施用第二級毒品案件，經臺灣基隆地方法院分別
    以95年度易字第14號、95年度易字第295 號判決各判處有期
    徒刑8 月、6 月確定，嗣經臺灣基隆地方法院就上開三罪所
    處之有期徒刑，以95年度聲字第795 號裁定其應執行有期徒
    刑1 年8 月確定，於96年7 月6 日因縮短刑期執行完畢出監
    （據此，本件構成累犯）；竟猶不知戒慎，另同時基於施用
    第一級毒品海洛因及第二級毒品甲基安非他命之犯意，於97
    年1 月30日上午某時，在其位於臺北縣新莊市○○路357 巷
    1 弄8 號住處內，以將海洛因及甲基安非他命一起置放於玻
    璃球內，以火燒烤加熱後，吸食煙氣之方式，同時施用海洛
    因及甲基安非他命1 次；嗣於97年1 月30日23時許，在臺北
    縣新莊市○○路○ 段284 號前為警盤查後，甲○○同意接受
    採尿，其尿液檢體經送鑑定呈嗎啡、甲基安非他命陽性反應
    。
二、案經臺北市政府警察局移送臺灣板橋地方法院檢察署檢察官
    偵查後起訴。
    理    由
一、認定犯罪事實所憑之證據及理由：
(一)、訊據被告對其在上揭時、地施用第一級毒品海洛因、第二級
    毒品甲基安非他命之事實，於本院審理中自白不諱，而其為
    警查獲時，同意接受採尿，其尿液檢體經警送驗後，呈嗎啡
    、甲基安非他命陽性反應乙節，亦有臺北市政府警察局偵辦
    毒品案件尿液檢體委驗單、臺灣尖端先進生技醫藥股份有限
    公司於97年2 月21日所出具之濫用藥物檢驗報告等附於偵查
    卷足憑（見偵查卷第8 、9 頁），俱徵被告前開自白應與事
    實相符，可以採信。
(二)、次按毒品危害防制條例第23條之修正理由略為：受觀察、勒
    戒人或受強制戒治執行完畢釋放後5 年內再犯者，其再犯率
    甚高，原據以實施之觀察、勒戒及強制戒治既已無法收取其
    實效，爰施以刑事處遇…」。依上揭立法理由觀之，修正毒
    品危害防制條例就施用毒品者，祇於「初犯」及「5 年後再
    犯」2 種情形，有其追訴條件之限制，即須於初犯經觀察、
    勒戒或強制戒治釋放後，5 年內均無施用毒品之行為，始能
    認其前所實施之觀察、勒戒或強制戒治已足遮斷毒癮，而得
    於5 年後再犯時，再予適用初犯之規定，重行觀察、勒戒等
    程序。倘5 年內已經再犯，被依法追訴處罰，縱其第3 次（
    或第3 次以上）施用毒品之時間在初犯釋放5 年以後，即與
    「5 年後再犯」之情形有別；且因已於「5 年內再犯」，顯
    見其再犯率甚高，原實施觀察、勒戒或強制戒治，已無法收
    其實效，而無5 年戒斷期之存在，自無再經觀察、勒戒及強
    制戒治之必要，應得逕行追訴處罰。最高法院95年度臺非字
    第59號、95年度臺非字第65號判決意旨可供參照。據此，被
    告前於88年間因施用毒品案件，經本院裁定送觀察、勒戒後
    ，認無繼續施用毒品之傾向，於88年6 月30日執行完畢出所
    ，並由臺灣板橋地方法院檢察署檢察官以88年度偵字第1134
    0 號為不起訴處分確定；詎甲○○於88年6 月30日觀察勒戒
    期滿後，5 年內之91年間，復因施用第二級毒品案件，經本
    院以91年度毒聲字第1007號裁定送勒戒處所，施以觀察勒戒
    後，因認有繼續施用毒品傾向，復由本院以91年度毒聲字第
    1287號裁定令入戒治處所施以強制戒治，於92年1 月2 日因
    停止戒治付保護管束出所，嗣復經本院以92年度毒聲字第92
    6 號裁定撤銷保護管束並令入戒治處所施以強制戒治，惟於
    93年1 月9 日因毒品危害防制條例修正施行而免予繼續執行
    強制戒治，該次施用毒品犯行，並經本院以91年度重簡字第
    709 號判決判處有期徒刑3 月確定；又於92年間，仍因施用
    第二級毒品案件，經本院以92年度易字第1451號判決判處有
    期徒刑5 月確定；再於94年間，仍均因施用毒品案件，經本
    院及臺灣基隆地方法院分別以94年度易字第400 號判決、95
    年度易字第295 號判決各判處有期徒刑8 月、6 月確定等情
    ，有臺灣高等法院被告前案紀錄表等在卷可稽，是雖被告前
    自88年6 月30日觀察勒戒執行完畢後，距為本案施用毒品犯
    行時已相隔5 年以上，然揆諸前揭說明，被告於88年6 月30
    日觀察勒戒期滿後5 年以內之91、92年間，仍因有施用毒品
    犯行，經本院分別以前揭91年度重簡字第709 號判決、92年
    度易字第1451號判決判處罪刑確定，且被告本件施用毒品犯
    行距其前次之94年間施用毒品犯行，2 者亦相隔不到5 年，
    顯見被告之再犯率甚高，原所實施觀察勒戒、強制戒治，已
    無法收其實效，而無5 年戒斷期之存在，其本件施用毒品犯
    行自無再經觀察勒戒、強制戒治之必要，應逕予論罪科刑。
    綜上，本件事證已明，被告犯行堪以認定。
二、應適用之法律、科刑審酌事由：
(一)、核被告如事實欄所為，係犯毒品危害防制條例第10條第1 項
    之施用第一級毒品罪及同條第2 項之施用第二級毒品罪；其
    施用第一、二級毒品前持有該等毒品行為，均為其後施用之
    高度行為所吸收，均不另論罪。又被告同時合併施用第一、
    二級毒品，乃以一行為而觸犯2 罪名，為想像競合犯，應依
    刑法第55條規定，僅從一重之施用第一級毒品罪處斷。公訴
    人認被告前開施用第一、二級毒品行為，係犯意個別，罪名
    有異，請分論併罰，容有誤會。另被告有如事實欄所述前科
    及刑之執行情形，有前揭臺灣高等法院被告前案紀錄表附卷
    可憑，其於有期徒刑執行完畢後，5 年以內，故意再犯本件
    有期徒刑以上之罪，為累犯，就其前開所犯之罪，應依刑法
    第47條第1 項規定，加重其刑。
(二)、爰審酌被告曾因施用毒品犯行受觀察勒戒、強制戒治及刑罰
    執行，仍不知悛悔，復犯本件之罪，惟犯後坦承犯行之犯後
    態度，並兼衡其犯罪之動機、目的等一切情狀，就其前開所
    犯之罪，量處如主文所示之刑，以示儆懲。
據上論斷，應依刑事訴訟法第273 條之1 第1 項、299 條第1 項
前段，毒品危害防制條例第10條第1 項、第2 項，刑法第11條前
段、第47條第1 項、第55條前段，判決如主文。
本案經檢察官郭季青到庭執行職務。
中    華    民    國    97    年    6     月    30    日
                  刑事第十九庭法  官  陳明偉
以上正本證明與原本無異
如不服本判決應於送達後10日內附理由向本院提出上訴狀
                              書記官  強梅芳
中    華    民    國    97    年    6     月    30    日
附錄本案論罪科刑法條全文：
毒品危害防制條例第十條
施用第一級毒品者，處六月以上五年以下有期徒刑。
施用第二級毒品者，處三年以下有期徒刑。


司法院資訊處製作；財團法人民間司法改革基金會備份。
